【裁判字號】    98,重訴,36
【裁判日期】    990312
【裁判案由】    清償債務
【裁判全文】
臺灣雲林地方法院民事判決              98年度重訴字第36號
原      告  甲○○
訴訟代理人  丙○○
被      告  乙○○
上列當事人間請求清償債務事件，本院於民國99年2 月24日言詞
辯論終結，判決如下：
    主  文
被告應給付原告新台幣陸佰零壹萬肆仟伍佰伍拾伍元，及自民國
九十八年十月十二日至清償日止，按週年利率百分之五計算之利
息。
訴訟費用新台幣陸萬零伍佰玖拾捌元由被告負擔。
本判決第一項於原告以新台幣貳佰萬元為被告供擔保後，得假執
行，但被告如以新台幣陸佰零壹萬肆仟伍佰伍拾伍元，為原告預
供擔保後，得免假執行。
    事實及理由
一、按訴狀送達後，原告不得將原訴變更或追加他訴。但有擴張
    或減縮應受判決事項之聲明者，不在此限，民事訴訟法第25
    5 條第1 項第3 款定有明文。原告於起訴狀請求判決被告應
    給付原告新台幣（下同）15,590,000元，及自起訴狀繕本送
    達之翌日起至清償日止，按週年利率5%計算之利息，嗣於民
    國98年12月1 日具狀就上開法定遲延利息起算日改請求自98
    年12月8 日起算，復於本院98年12月7 日審理中，就上開利
    息起算日再改請求自該日言詞辯論筆錄送達後1 個月之翌日
    起算，後於本院99年2 月24日審理時再改請求判決被告應給
    付原告6,014,555 元，及自起訴狀繕本送達後1 個月之翌日
    起至清償日止，按週年利率5%計算之利息，乃屬減縮應受判
    決事項之聲明，參諸上開規定，應予准許。
二、被告未於言詞辯論期日到場，核無民事訴訟法第386 條各款
    所列情形，爰依原告之聲請，由其一造辯論而為判決。
三、原告主張：被告於85年至86年間，以急需資金週轉為由，向
    原告調借現金，並開具泛亞商業銀行林口分行、帳號03817-
    3 號支票共計17紙為憑，且於85年12月22日簽立借據，借款
    金額15,590,000元，詎被告迄仍未清償借款，爰依消費借貸
    法律關係先為一部分請求被告返還6,014,555 元之借款等語
    。並聲明：除假執行擔保金額外，餘如主文所示。
四、被告則以：原告與被告之表舅許俊男係多年老友，金錢往來
    至為頻密，被告遂與原告相識、熟稔，訴外人許俊男於85年
    初自泰國電洽原告借款520 萬元，以投資緬甸廠，經原告同
    意後，遂由被告共同借貸6,014,555 元，並簽發支票12紙，
    及簽發與本息相當之發票日85年11月13日、票額 5,837,656
    元之保證支票乙紙，與三倍數額之15,590,000元借據，以保
    證債權。嗣原告同意將上開借貸金額轉為共同投資訴外人許
    俊男之海外投資，因此近10餘年均不計較，現因該2 人生意
    經營不順，致有爭議，目前渠等皆希和平處理，請求給予時
    間商議。又原告所提之17紙支票，其中有3 紙係重複影印，
    且票額總計為12,362,211元，顯見本件請求多所不實等語，
    資為抗辯。並聲明：
  (一)原告之訴及假執行之聲請均駁回。
  (二)如受不利判決，願供擔保免為假執行。
五、兩造不爭執之事實：
  (一)卷附14紙支票係被告所簽發（其中原告所提出之支票號碼：
    PA0000000、PA0000000、PA00000000紙支票係重複提出）。
  (二)85年12月22日借據係被告所簽寫。
六、兩造所爭執之處，應在於：原告依消費借貸法律關係提起本
    訴是否有理由？茲論述如下：
  (一)按當事人主張有利於己之事實者，就其事實有舉證之責任，
    民事訴訟法第277 條前段定有明文。再按原告對於自己主張
    之事實已盡證明之責後，被告對其主張，如抗辯其不實並提
    出反對之主張者，則被告對其反對之主張，亦應負證明之責
    ，此為舉證責任分擔之原則，最高法院18年度上字第2855號
    判例可資參照。
  (二)原告主張被告於85年間向其借貸15,590,000元，其先為一部
    請求被告返還借款6,014,555 元等語，並提出支票14紙、借
    據、退票理由單各乙紙為證，而被告並不否認有向原告借貸
    6,014,555 元之情，則揆之上開判例，可知原告就被告向其
    借貸6,014,555 元乙節已盡舉證責任。雖被告辯稱原告嗣將
    該借款轉投資訴外人許俊男之緬甸廠等語，然被告就此反對
    之情節迄仍未舉反證以實其說，自難認被告此部分之抗辯為
    真實，是堪認原告主張上開情節為真實。
  (三)又按消費借貸未定返還期限者，借用人得隨時返還，貸與人
    亦得定一個月以上之相當期限，催告返還，民法第478 條後
    段定有明文。所謂貸與人得定一個月以上之相當期限催告返
    還，非謂貸與人之催告必須定有期限，祇須貸與人有催告之
    事實，而催告後已逾一個月以上相當期限者，即認借用人有
    返還借用物之義務，最高法院73年度台抗字第413 號判例可
    資參照。兩造均不否認本件借款並未約定返還日之情，而原
    告於98年8 月14日起訴時已請求被告返還系爭借款之情，該
    起訴狀繕本於98年9 月11日送達與被告等情，有送達證書附
    卷可考，截至第一次言詞辯論之日即98年11月18日止，已逾
    1 個月以上，揆諸前揭說明，原告之請求與民法第478 條後
    段規定並無不符。
  (三)再者，依民法第229 條第2 項規定：「給付無確定期限者，
    債務人於債權人得請求給付時，經其催告而未為給付，自受
    催告時起，負遲延責任。其經債權人起訴而送達訴狀，或依
    督促程序送達支付命令，或為其他相類之行為者，與催告有
    同一之效力。」、同法第233 條第1 項前段規定：「遲延之
    債務，以支付金錢為標的者，債權人得請求依法定利率計算
    之遲延利息。」。有關系爭借款並無約定返還期限，而原告
    於98年8 月14日起訴時已請求被告返還系爭借款之情，該起
    訴狀繕本於98年9 月11日送達與被告乙節，已如上述，則依
    上開條文之規定，系爭借款返還期限為起訴狀繕本送達被告
    後1 個月即98年10月11日。據此，原告請求被告自起訴狀繕
    本送達1 個月後之翌日即98年10月12日起給付法定遲延利息
    ，自屬有據。
七、從而，原告依消費借貸之法律關係請求被告返還借款6,014,
    555 元，及自起訴狀繕本送達1 個月後之翌日即98年10月12
    日起至清償日止，按週年利率5%計算之利息，為有理由，應
    予准許。又兩造分別陳明願供擔保，請求宣告假執行及免為
    假執行，經核均無不合，應各酌定相當擔保金額准許之。
八、本件判決之基礎已臻明確，兩造其餘之攻擊防禦方法及所提
    證據，均經斟酌，核與判決之結果不生影響，爰不一一論述
    ，附此敘明。
九、訴訟費用負擔之依據：民事訴訟法第78條。
中    華    民    國    99    年    3    月    12     日
                  民事第二庭    法  官  陳秋如
以上正本係照原本作成
如對本判決上訴，須於判決送達後20日內向本院提出上訴狀（需
附繕本）
中    華    民    國    99    年    3    月    12     日
                                書記官  蘇紋泙

司法院資訊處製作；財團法人民間司法改革基金會備份。
